【裁判字號】    95,簡上,60
【裁判日期】    950808
【裁判案由】    妨害名譽
【裁判全文】
臺灣雲林地方法院刑事判決              95年度簡上字第60號
上  訴  人  臺灣雲林地方法院檢察署檢察官
被      告  甲○○
上列上訴人因被告妨害名譽案件，不服本院斗六簡易庭95年度六
簡字第29號，中華民國95年2 月8 日第一審判決（聲請簡易判決
處刑案號：台灣雲林地方法院檢察署94年度偵字第2493號），提
起上訴，本院管轄之第二審合議庭判決如下：
    主  文
原判決撤銷。
甲○○公然侮辱人，處罰金新台幣參仟元，如易服勞役，以新台
幣壹仟元折算壹日。
    犯罪事實
一、甲○○於民國（下同）九十四年五月五日上午八時十分許，
    在雲林縣斗六市○○路○段七號斗六市農會成功分部，持新
    臺幣（下同）七千元，向農會人員乙○○辦理繳納房屋稅六
    千九百三十元時，因農會金庫尚未開啟，乙○○無法回找零
    錢七十元，詎甲○○竟頓萌公然侮辱之犯意，在上址農會內
    不特定客戶得以共見共聞之狀態下，以台語「沒錢就把衣褲
    脫起來」足以貶損乙○○人格之粗鄙語詞，公然辱罵乙○○
    ，使乙○○在精神上、心理上感受難堪、不快，並足生損害
    於乙○○之名譽。
二、案經被害人乙○○訴由雲林縣警察局斗六分局報告臺灣雲林
    地方法院檢察署檢察官偵查起訴。
        理由
一、訊據被告甲○○對於上揭公然侮辱之犯行，於本院準備程序
    及審理中坦承不諱，核與告訴人乙○○及證人蕭秀妃警詢時
    之證詞相符。而被告公然對乙○○稱：「沒錢就把衣褲脫起
    來」，已足以貶損乙○○人格，是本件事證已臻明確，被告
    犯行堪予認定。
二、雖檢察官上訴意旨略以：「被告對於告訴人女性人格特質為
    貶抑性粗鄙言語，騷擾辱罵告訴人，造成告訴人精神上、心
    理上莫大痛苦，且被告迄今從未向告訴人道歉，造成告訴人
    身心傷痛難以平撫，再被告犯後態度不良，飾詞狡辯，企圖
    逃避司法制裁，原審僅處以罰金一千元，刑罰顯然過輕，應
    從重處刑」等語。
三、惟查：本件原審於審酌被告之犯罪動機、犯罪情節，該等言
    語所造成告訴人之損害，與告訴人夙無恩怨、尚未與告訴人
    和解、及其他一切之情狀後，量處被告罰金一千元，併諭知
    罰金如易服勞役之折算標準，其量刑並無不當，公訴人認原
    審量刑過輕之指摘，為無理由。
四、另被告行為後，如附表所示之相關法律均業經變更，並俱於
    95年7 月1 日施行，玆經整體比較結果（詳附表），裁判時
    法較為有利，從而依刑法第2 條第1 項但書規定，自應適用
    裁判時法。是故核被告所為，乃係犯修正後刑法第309 條第
    1 項之公然侮辱罪。原審認被告罪證明確，予以論罪科刑，
    固非無見，惟原判決未及比較易服勞役等問題之新舊法何者
    對被告有利，而逕依修正前之刑法第42條第2 項論處，尚有
    未洽。是原判決既有上開可議之處，自屬無可維持，本院自
    應將原判決予以撤銷改判，爰審酌被告之犯罪動機、犯罪情
    節，該等言語所造成告訴人之損害，與告訴人夙無恩怨、尚
    未與告訴人和解、及其他一切之情狀後，量處被告罰金新台
    幣3000元，並諭知以新台幣1000元折算1 日之易服勞役折算
    標準。
據上論斷，應依刑事訴訟法第455 條之1 第1 項、第3 項、第36
9 條第1 項前段、第364 條、第299 條第1 項前段，刑法第2條
第1 項但書、第309 條第1 項、第42條第3 項前段、判決如主文
。
本案經檢察官賴政安到庭執行職務。
中    華    民    國    95    年    8     月     8    日
            刑事第六庭  審判長法  官  趙家光
                              法  官  蔡世芳
                              法  官  林俊良
以上正本證明與原本無異。
本件不得上訴。
                              書記官  李雅怡
中    華    民    國    95    年    8     月    8     日
附錄本案論罪科刑條文：
中華民國刑法第309條第1項
（公然侮辱罪）
公然侮辱人者，處拘役或 3 百元以下罰金。
┌───────────────────────────────────────────────┐
│附表：                                                                                        │
├──────┬─────────────┬─────────────┬───────┬────┤
│相關變更條文│行為時法（下稱舊法）之內容│裁判時法（下稱新法）之內容│比  較  理  由│備    註│
├──────┼─────────────┼─────────────┼───────┼────┤
│【罰金刑貨幣│依法律應處罰金、罰鍰者，就│中華民國94年1 月7 日法修正│刑法之貨幣單位│經依現行│
│單位之變更】│其原定數額得提高為2 倍至10│施行後，刑法分則編所定罰金│由「元（指銀元│法規所定│
│罰金罰鍰提高│倍（刑法乃係定明10倍）。第│之貨幣單位為新臺幣。94年1 │）」變更為「新│貨幣單位│
│標準條例第1 │1 條所定得提高倍數之規定，│月7 日刑法修正時，刑法分則│臺幣」，且刑法│折算新臺│
│條前段、第5 │於本條例修正後制定之法律，│編未修正之條文定有罰金者，│分則之罰金數額│幣條例第│
│條→刑法施行│不適用之；本條例修正前公布│自94年1 月7 日刑法修正施行│，亦視該分則先│2 條之規│
│法第1 之1 條│之法律，於本條例修正後修正│後，就其所定數額提高為30倍│前曾修正與否，│定折算後│
│第1 項、第2 │其罰金罰鍰數額或法律經全部│。但72年6 月26日至94年1 月│而分別提高3 或│等值，是│
│項          │修正而其罰金罰鍰數額未予變│7 日新增或修正之條文，就其│30倍。        │以新法並│
│            │更者，亦同。              │所定數額提高為3 倍。      │              │未較有利│
├──────┼─────────────┼─────────────┼───────┼────┤
│刑法第33條第│罰金：（銀元）1 元以上。  │罰金：新臺幣1000元以上，以│罰金刑之下限，│舊法有利│
│5 款：罰金刑│                          │百元計算之。              │由銀元10元（依│，但不能│
│下限變更    │                          │                          │前述，也提高10│割裂適用│
│            │                          │                          │倍）即新臺幣30│        │
│            │                          │                          │元，提高為新臺│        │
│            │                          │                          │幣1000元      │        │
├──────┼─────────────┼─────────────┼───────┼────┤
│【易服勞役折│易服勞役以1 元以上3 元以下│易服勞役以新臺幣1000元、  │易服勞役折算標│新法有利│
│算標準變更】│，折算1 日。依刑法…第42條│2000元或3000元折算1 日    │準，由銀元300 │        │
│修正前刑法第│第2 項易服勞役者，均就其原│                          │元即新臺幣900 │        │
│42條第2 項前│定數額提高為100 倍折算1 日│                          │元，提高為以新│        │
│段、修正前罰│；法律所定罰金數額未依本條│                          │臺幣1000、2000│        │
│金罰鍰提高標│例提高倍數，或其處罰法條無│                          │或3000元折算1 │        │
│準條例第2 條│罰金刑之規定者，亦同。    │                          │日。          │        │
│→現行刑法第│                          │                          │              │        │
│42條第3 項前│                          │                          │              │        │
│段          │                          │                          │              │        │
╠═══╤══╪═════════════╧═════════════╧═══════╪════╡
║整體比│舊法│刑度：拘役或銀元3000元即新臺幣9000元以下、銀元10元即新臺幣30元以上罰金│新法最低│
║      │    │。經處以罰金銀元1000元即新臺幣3000元，易服勞役以銀元300 元即新臺幣900 │度刑雖較│
║      │    │元折算1 日。                                                          │高，但易│
║      ├──┼───────────────────────────────────┤服勞役之│
║      │新法│刑度：拘役或新臺幣9000元以下、新臺幣1000元以上罰金。經處以罰金新臺幣  │折算標準│
║      │    │3000元，易服勞役以新臺幣1000元折算1 日。                              │，為較有│
║較結果│    │                                                                      │利。經整│
║      │    │                                                                      │體比較，│
║      │    │                                                                      │認應適用│
║      │    │                                                                      │新法。  │
╚═══╧══╧═══════════════════════════════════╧════╛


司法院資訊處製作；財團法人民間司法改革基金會備份。
